臺灣高等法院刑事判決　　　　　　　　94年度上易字第1716號
上　訴　人　臺灣桃園地方法院檢察署檢察官
上　訴　人
即　被　告　乙○○
被　　　告 丙○○
上列上訴人因被告竊盜案件，不服臺灣桃園地方法院93年度易字
第722號，中華民國94年7月27日第一審判決（起訴案號：臺灣桃
園地方法院檢察署93年度核退偵字第24號），提起上訴，本院判
決如下：
    主  文
上訴駁回。
    事實及理由
甲、被告乙○○部分：
一、本案經本院審理結果，認第一審判決以上訴人即被告乙○○
    係犯刑法第321條第1項第 3款之攜帶兇器竊盜罪，且係累犯
    。並審酌被告乙○○前有違反懲治盜匪條例、槍砲彈藥刀械
    管制條例、電子遊戲場業管理條例及竊盜等犯罪前科（見前
    揭本院被告全國前案紀錄表），素行不良，兼衡其所竊得之
    鐵窗、遮陽板之價值約新臺幣八千元，然均已由被害人領回
    ，犯罪所損害尚非鉅大，及其犯後未能坦承犯行，態度欠佳
    等一切情狀，認蒞庭檢察官對被告乙○○具體求處有期徒刑
    一年，尚屬過重，判決「乙○○攜帶兇器竊盜，累犯，處有
    期徒刑拾月。」；認事用法及量刑均無不當，應予維持，並
    引用第一審判決書記載之事實、證據及理由（如附件原審判
    決書）。
二、檢察官上訴意旨以原審判決就被告乙○○部分判處有期徒刑
    十月，認量刑過輕等語，惟原審已審酌被告犯罪之一切情狀
    ，上述量刑本院認妥適，是檢察官之上訴為無理由。至被告
    乙○○雖對於原審判決不服提起上訴，未提出任何事證，空
    言否認犯罪，應認被告乙○○上訴為無理由，應予駁回。
乙、被告丙○○部分：
一、本案經本院審理結果，認第一審判決以不能證明被告丙○○
    犯罪，對被告丙○○為無罪之諭知，核無不當，應予維持，
    並引用第一審判決書記載之證據及理由（如附件原審判決書
    ）。
二、檢察官上訴意旨略以：原審以：被告丙○○於警詢、偵訊至
    原審審理過程中，對於鐵窗、遮陽板之來源，其前後供述一
    致足認被告所辯應屬事實，堪予採信等語而認其犯行不能證
    明。然被告二人於原審準備程序中，就在現場是否確已為該
    傅姓屋主搬遷物品一節，乙○○稱：什麼也沒有等語；丙○○稱：乙○○有幫忙搬等語。若被告丙○○真無竊盜犯行，
    何以與乙○○所供不同？且被告丙○○於準備程序中供稱：
    係為一傅姓屋主搬遷等語，以此觀之，丙○○與該屋主當有
    一定之情誼而非淺交。惟於原審94年 5月11日審理時丙○○
    又突改稱：當日係為「姚福化」搬物品等語，若案發當日丙○○真係為友人搬家，何以該傅姓友人之「名字」不知？又
    何以在原審翻異前詞突改稱係為「姚福化」搬家？故原審僅
    以被告丙○○對鐵窗、遮陽板之來源前後供述相符即為丙○○無罪之諭知，卻未斟酌其所辯搬物之原因有重大抵觸，顯
    有未妥之處。且證人傅明發於94年 7月13日原審審理時證稱
    ：慈光一村原住戶僅有伊一戶姓傅，但伊不認識被告二人，
    亦未曾請被告二人幫忙搬家等語，亦認被告丙○○於原審準
    備程序供稱：係為傅姓友人搬物品等語為不實。另證人姚福
    化於94年6月22日到庭證稱：伊原住於該村40之1號，與同村
    39之1 號共用樓梯。伊搬走前，同村之傅明發曾告以鐵窗可
    以出售，伊搬走時即委以出售鐵窗，並得新台幣2000元。本
    案查獲之鐵窗與其住處鐵窗不同，非其所有。伊雖認識本案
    被告丙○○，但並未請丙○○幫伊搬家或同意其拆鐵窗等語
    。是依證人姚福化之證述亦可知，其不但未曾請丙○○幫忙
    搬家，亦未同意被告丙○○拆鐵窗，故被告丙○○於審原準
    備程序稱為傅姓友人搬遷及審理時改稱為姚福化搬物品云云
    ，均顯屬無稽。若被告丙○○真無竊盜，自當心中坦蕩，依
    實供述，何以為如此虛偽之辯解？況乎被告丙○○於警詢中
    未稱去該處為友人搬家；偵訊中又供稱：係與乙○○去慈光
    一村找朋友等語，其於原審提出為友人搬遷云云，根本係卸
    責之詞。原審認被告丙○○無竊物之舉，認定事實，恐有錯
    誤。
三、經查：
（一）被告丙○○自警詢、偵查至原審審理過程中，對於鐵窗、
      遮陽板之來源，其前後均一致供稱：係同案被告乙○○負
      責接洽後告知其已得屋主之同意，其始動手拆除等語，核
      與被告乙○○於原審審理時供稱：「（當時如何跟丙○○
      說？）我跟他說屋主說可以拆」等語相符（見原審94年 6
      月 6日審判筆錄第11頁），足認被告丙○○所辯，應屬事
      實，堪予採信。
（二）被告丙○○雖有持鐵撬拆除鐵窗、遮陽板之客觀行為，然
      係誤信同行友人乙○○之言而認已得屋主同意。因此，其
      主觀上顯無為自己不法所有之意圖，其所為與竊盜罪之構
      成要件並不相符。本件公訴意旨所憑事證尚無從形成被告
      丙○○有罪論斷之確信，復查無其他積極事證足以證明被
      告丙○○確有竊盜之犯行，自屬不能證明其犯罪。
四、原判決以不能證明被告丙○○犯罪而為無罪之諭知，並無不
    合。檢察官上訴意旨仍執前詞指摘原判決不當，為無理由，
    應予駁回。
參、被告乙○○、丙○○均經合法傳喚，無正當之理由不到庭，
    爰不待其陳述，逕行判決。
據上論斷，應依刑事訴訟法第373條、第368條、第371條，判決
如主文。
本案經檢察官許仲瑩到庭執行職務。
中　　華　　民　　國　　94　　年　　11　　月　　30　　日
　　　　　　　　　刑事第九庭    審判長法　官  陳  祐  治
　　　　　　　　　　　　　　　　　    法　官  蔡  聰  明
　　　　　　　 　 　　　　　　　　　　法　官  王  炳  梁
以上正本證明與原本無異。
不得上訴。
                                      書記官  潘  大  鵬
中　　華　　民　　國　　94　　年　　12　　月　　2 　　日
附錄：本案論罪科刑法條全文
刑法第321條：
犯竊盜罪而有左列情形之一者，處六月以上、五年以下有期徒刑
：
一  於夜間侵入住宅或有人居住之建築物、船艦或隱匿其內而犯
    之者。
二  毀越門扇、牆垣或其他安全設備而犯之者。
三  攜帶兇器而犯之者。
四  結夥三人以上而犯之者。
五  乘火災、水災或其他災害之際而犯之者。
六  在車站或埠頭而犯之者。
前項之未遂犯罰之。
附件：
臺灣桃園地方法院刑事判決　　　　　　　 93年度易字第722號
公　訴　人　臺灣桃園地方法院檢察署檢察官
被　　　告　乙○○　男　33歲（民國○○年○月○日生）
　　　　　　　　　　住桃園縣中壢市○○路12號
                    居桃園縣中壢市白馬莊21號
　　　　　　　　　　身分證統一編號：Ｚ000000000號
　　　    　丙○○　男　39歲（民國○○年○月○○日生）
　　　　　　　　　　住宜蘭縣冬山鄉○○路11巷14號
                    居臺北縣汐止市○○路313號4樓
　　　　　　　　　　身分證統一編號：Ｚ000000000號
上列被告等因竊盜案件，經檢察官提起公訴（93年度核退偵字第
24號），本院判決如下：
    主  文
乙○○攜帶兇器竊盜，累犯，處有期徒刑拾月。
丙○○無罪。
    事  實
一、乙○○前因違反電子遊戲場業管理條例等案件，經法院判處
    有期徒刑4 月確定，於民國92年4 月7 日執行完畢。詎其仍
    不知悔改，復意圖為自己不法之所有，於92年11月19日上午
    11時許，與不知情之丙○○分持客觀上足以對人之生命、身
    體、安全構成威脅之榔頭及鐵撬各1 把，至桃園縣大溪鎮慈
    光一村42之1 號國防部委由丁○○管理之眷村空屋內，未經
    丁○○或該屋原住戶甲○○之同意，即下手行竊甲○○所裝
    設之鐵窗及遮陽板各2 座得手，嗣因丁○○接獲通報得知上
    址有人行竊，乃趕赴現場察看並報警處理而當場查獲，並扣
    得上開榔頭及鐵撬各1 把。
二、案經桃園縣政府警察局大溪分局報請臺灣桃園地方法院檢察
    署檢察官偵查起訴。
    理  由
甲、有罪部分（即被告乙○○部分）：
一、按被告以外之人於審判外之陳述，雖不符前4 條之規定，而
    經當事人於審判程序同意作為證據，法院審酌該言詞陳述或
    書面陳述作成時之情況，認為適當者，亦得為證據，刑事訴
    訟法第159 條之5 第1 項定有明文。查被告乙○○於受命法
    官行準備程序時當庭同意將證人丁○○、甲○○二人於警詢
    時之言詞陳述作為證據，有準備程序筆錄1 份在卷可考，且
    本院審酌該等陳述作成時並無證明力明顯過低或證據係違法
    取得等情況，自應認上開警詢筆錄有證據能力，合先敘明。
二、訊據被告乙○○矢口否認有竊盜犯行，於偵查中先辯稱：鐵
    窗是其向當場其他拆鋁窗之人要來的，其還有問對方鐵窗的
    價錢，其要給他們云云，嗣於本院審理時則辯稱：其到現場
    時，有人在屋內拆吊扇，其向拆吊扇之人索取鐵窗及遮陽板
    ，他們說要拆就拆，其不知他們不是屋主，其亦未參與拆除
    鐵窗及遮陽板云云。經查：
  (一)上開犯罪事實業據被告乙○○於警詢時坦承不諱，並經證人
    丁○○、甲○○於警詢及本院審理時證述綦詳，復有贓物認
    領保管單1 紙、現場照片3 張附卷及榔頭、鐵撬各1 把扣案
    可資佐證。
  (二)被告乙○○於警詢時既已明確供承：當時其看見該屋是已搬
    遷之空屋，且大門未鎖，其並不認識屋主，其未經屋主同意
    即進入2 樓屋內直接拆解該屋裝設之鐵窗及遮陽板，是其提
    議竊取鐵窗、遮陽板等語（見偵字卷第4 頁背面至第5 頁）
    ，而其於歷次偵、審程序中亦從未抗辯上開自白係出於強暴
    、脅迫、利誘、詐欺、疲勞訊問、違法羈押或其他不正之方
    法，且其自白又有前揭其他證據可佐而與事實相符，自可採
    信。再稽以被告乙○○於遭警方查獲之初，因未及防備且較
    少權衡利害，預設佈局而構詞巧飾，是其於甫遭警查獲時所
    述內容，自較其嗣經思考後而於內勤檢察官訊問及本院審理
    時翻異之辯詞為可採。況由被告嗣後之辯詞觀之，其先稱係
    向在現場「拆鋁窗」之人要得本案之鐵窗、遮陽板，嗣又改
    稱係向「拆吊扇」之人索取，前後辯解顯不一致，此益徵被
    告所辯其係經人同意始拆除鐵窗、遮陽板云云，均為卸責之
    飾詞，洵無足採。
  (三)至被告乙○○雖另辯稱其未動手拆除鐵窗、遮陽板，是丙○○一人拆的云云。然查，案發當時被告二人各手持工具，一
    人拿鐵撬，一人拿榔頭正在拆鐵窗、遮陽板等情，業據證人
    丁○○於警詢時證述綦詳，且鐵窗、遮陽板又均為體積龐大
    而笨重之物品，依一般經驗法則，實無法由一人單獨完成拆
    除作業，酌上二情，足認被告乙○○確有參與拆除上開鐵窗
    及遮陽板之行為，其前揭辯詞顯不足採信。
  (四)被告乙○○所竊取之鐵窗、遮陽板雖係拆自已搬遷之空屋，
    惟參酌證人甲○○於本院審理時證稱：鐵窗、遮陽板是其自
    己裝的，其雖已搬到新的地方，但其並不允許任何人把鐵窗
    、遮陽板拆走，其要將鐵窗、遮陽板留給後來住的人使用，
    如果該屋沒有人繼續住，這些鐵窗、遮陽板其要交給眷村管
    理機關等語（見本院94年7 月13日審判筆錄第3 至4 頁），
    足見上開鐵窗、遮陽板之所有人並未拋棄該等物品之所有權
    ，被告乙○○未經眷舍管理人丁○○或原住戶甲○○之同意
    即擅自拆除前揭鐵窗、遮陽板，自已構成竊盜罪，應予敘明
    。本件事證已經明確，被告乙○○之犯行堪予認定，應依法
    論科。
三、按刑法第321 條第1 項第3 款之攜帶兇器竊盜罪，係以行為
    人攜帶兇器竊盜為其加重條件，此所謂兇器，其種類並無限
    制，凡客觀上足對人之生命、身體、安全構成威脅，具有危
    險性之兇器均屬之，且祇須行竊時攜帶此種具有危險性之兇
    器為已足，並不以攜帶之初有行兇之意圖為必要（最高法院
    79年臺上字第5253號判例要旨參照）。查被告乙○○持以行
    竊之榔頭及鐵撬均為金屬製品，不僅質地堅硬，其中之鐵撬
    前端更呈尖銳之彎勾狀，有扣案榔頭及鐵撬照片1 張在卷可
    參，該等工具在客觀上對人之生命、身體、安全顯足以構成
    威脅，是被告乙○○所攜帶之上開工具自屬兇器無訛。核被
    告乙○○所為，係犯刑法第321 條第1 項第3 款之攜帶兇器
    竊盜罪。又其有如事實欄所載之刑案科刑、執行情形，有臺
    灣高等法院被告前案紀錄表1 份在卷可按，其受有期徒刑之
    執行完畢，5 年內再犯本件有期徒刑以上之罪，為累犯，應
    依刑法第47條規定加重其刑。本院審酌被告乙○○前有違反
    懲治盜匪條例、槍砲彈藥刀械管制條例、電子遊戲場業管理
    條例及竊盜等犯罪前科（見前揭臺灣高等法院被告前案紀錄
    表），素行不良，兼衡其所竊得之鐵窗、遮陽板之價值約新
    臺幣八千元，然均已由被害人領回，犯罪所損害尚非鉅大，
    及其犯後未能坦承犯行，態度欠佳等一切情狀，認蒞庭檢察
    官對被告乙○○具體求處有期徒刑一年，尚屬過重，應量處
    如主文所示之刑。扣案榔頭及鐵撬各1 把，被告乙○○否認
    為其所有，且該等物品係被告丙○○向他人所借用乙節，業
    據被告丙○○供承在卷，上開工具顯非被告乙○○所有，爰
    不宣告沒收。
乙、無罪部分（即被告丙○○部分）：
一、公訴意旨略以：被告丙○○與被告乙○○共同基於意圖為自
    己不法所有之犯意聯絡，於92年11月19日上午11時許，分持
    客觀上足以對人之生命、身體、安全構成威脅之榔頭及鐵橇
    各1 把，至桃園縣大溪鎮慈光一村42之1 號內，共同竊取國
    防部委由丁○○管理之眷村空屋鐵窗及遮陽板得手，因認被
    告丙○○涉有竊盜罪嫌。
二、按犯罪事實應依證據認定之，無證據不得認定犯罪事實；又
    不能證明被告犯罪者，應諭知無罪之判決，刑事訴訟法第15
    4 條第2 項、第301 條第1 項分別定有明文。又事實之認定
    ，應憑證據，如未能發現相當證據，或證據不足以證明，自
    不能以推測或擬制之方法，以為裁判基礎；認定不利於被告
    之事實，須依積極證據，苟積極證據不足為不利於被告事實
    認定時，即應為有利於被告之認定，更不必有何有利之證據
    （最高法院40年臺上字第86號、30年上字第816 號判例要旨
    參照）。
三、本件公訴人認被告丙○○涉有前開竊盜犯嫌，無非係以被告
    丙○○、乙○○之供述、證人丁○○、甲○○之證述、被竊
    物品、扣案榔頭及鐵撬照片為其主要論據。惟訊據被告丙○○堅決否認有竊盜之犯行，辯稱：因乙○○告訴其鐵窗及遮
    陽板已得屋主同意可以拆走，其才去借榔頭及鐵撬等工具與
    乙○○共同拆除該等鐵窗及遮陽板，其並非竊盜等語。
四、經查，被告丙○○自警詢、偵查至本院審理過程中，對於鐵
    窗、遮陽板之來源，其前後均一致供稱：係被告乙○○負責
    接洽後告知其已得屋主之同意，其始動手拆除等語，核與被
    告乙○○於本院審理時供稱：「（當時如何跟丙○○說？）
    我跟他說屋主說可以拆」等語相符（見本院94年6 月6 日審
    判筆錄第11頁），足認被告丙○○所辯應屬事實，堪予採信
    。
五、綜上論述，被告丙○○雖有持鐵撬拆除鐵窗、遮陽板之客觀
    行為，然係誤信同行友人乙○○之言而認已得屋主同意，因
    之，其主觀上顯無為自己不法所有之意圖，其所為與竊盜罪
    之構成要件並不相符。本件公訴意旨所憑事證尚無從形成被
    告丙○○有罪論斷之確信，而刑事被告依法並無自證無罪之
    義務，此外，復查無其他積極事證足以證明被告丙○○確有
    竊盜之犯行，自屬不能證明其犯罪，揆諸首揭法條、判例要
    旨及說明，應諭知被告丙○○無罪之判決。
據上論斷，應依刑事訴訟法第299 條第1 項前段、第301 條第1
項，刑法第321 條第1 項第3 款、第47條，判決如主文。
本案經檢察官崔秉君到庭執行職務。
中　　華　　民　　國　　94　　年　　7 　　月　　27　　日
              刑事第十一庭  審判長法  官　蔡榮澤
                                  法  官  游士珺
                                  法  官  魏于傑
上正本證明與原本無異。
若不服本判決，得於收受判決後10日內，向本院提出上訴狀。
                                  書記官  林怡君
中　　華　　民　　國　　94　　年　　8 　　月　　16　　日
本案論罪科刑主要法條：
中華民國刑法第321條
犯竊盜罪而有左列情形之一者，處六月以上、五年以下有期徒刑
：
一  於夜間侵入住宅或有人居住之建築物、船艦或隱匿其內而犯
    之者。
二  毀越門扇、牆垣或其他安全設備而犯之者。
三  攜帶兇器而犯之者。
四  結夥三人以上而犯之者。
五  乘火災、水災或其他災害之際而犯之者。
六  在車站或埠頭而犯之者。
前項之未遂犯罰之。
